【裁判字號】    95,訴,2276
【裁判日期】    951204
【裁判案由】    損害賠償等
【裁判全文】
臺灣臺北地方法院民事判決              95年度訴字第2276號
原      告  高營造有限公司
法定代理人  甲○○
訴訟代理人  許俊仁律師
被      告  丙○○
訴訟代理人  王玉珊律師
被      告  乙○○
上列當事人間請求損害賠償等事件，本院於民國95年11月20日言
詞辯論終結，判決如下：
    主      文
被告應連帶給付原告新台幣壹佰肆拾壹萬零肆佰陸拾伍元，及自
民國92年1月3日起至清償日止，按年息6％計算之利息。
原告其餘之訴駁回。
訴訟費用由被告連帶負擔40％，餘由原告負擔。
本判決第1項於原告以新台幣肆拾捌萬元供擔保後，得假執行；
但被告丙○○如以新台幣壹佰肆拾壹萬零肆佰陸拾伍元預供擔保
後，得免為假執行。
原告其餘假執行聲請駁回。
    事實及理由
一、本件被告乙○○經合法通知後，未於言詞辯論期日到場，核
    無民事訴訟法第386條所列各款之情形，爰依原告之聲請，
    准其一造辯論而為判決。
二、原告主張：伊將承包之台北市○○區○○路（成功橋至南港
    路口）淡水海線海纜路鏈電信管道工程，及南港路（向陽路
    至三重路口）頭城海纜山線路鏈電信管道工程，轉包予訴外
    人五世電器工程公司（下稱五世公司）。嗣因五世公司積欠
    領科工程有限公司（下稱領科公司）工程債權未付，經該公
    司向法院起訴確認五世公司對伊有工程債權新台幣（下同）
    3,414,830元債權存在之訴（即台灣高雄地方法院〈高雄地
    院〉92年度訴字第1343號確認債權存在事件），但因兩造間
    並無債權債務關係存在，而五世公司為擔保其並未積欠領科
    公司債權，其法定代理人即被告乙○○乃於民國92年1月3日
    ，邀被告丙○○共同簽發面額3,414,83    0元（票號：TH0
    000000）支票乙紙（下稱系爭本票）交予伊，並切結若法院
    判決五世公司敗訴時，致伊受有損害時，即得行使該本票票
    據權利獲償（下稱系爭切結書）。詎高雄地院判決五世公司
    敗訴，領科公司並以五世公司債權人地位，對伊主張工程債
    權，致伊受有損害。爰依切結書及本票票據權利之法律關係
    ，提起本訴等情。並於本院聲明：(一)被告應連帶給付原告
    3,414,  836元，及自92年1月3日起至清償日止，按年息6％
    計算之利息。(二)願供擔保請准宣告假執行。
三、丙○○則以：系爭本票業已罹於時效，故原告請求給付票款
    ，自無理由；又原告僅給付領科公司金額僅1,410,465元，
    卻請求給付票款全額，自屬無據；又五世公司已將對於原告
    債權轉讓予伊，故伊自得執此與本件票款金額為抵銷等語，
    資為抗辯。並於本院聲明：(一)原告之訴及假執行聲請均駁回
    。(二)如受不利之判決，預供擔保請准宣告免為假執行。
四、查。原告伊將承包之台北市○○區○○路（成功橋至南港路
    口）淡水海線海纜路鏈電信管道工程，及南港路（向陽路至
    三重路口）頭城海纜山線路鏈電信管道工程，轉包予五世公
    司。嗣因五世公司積欠領科公司工程債權未付，經該公司向
    法院起訴確認五世公司對原告有工程債權3,414,830元債權
    存在之訴，五世公司為擔保其並未積欠領科公司債權，其法
    定代理人乙○○乃於92年1月3日，邀丙○○共同簽發系爭本
    票予原告，並同時簽立系爭切結書等情，有卷附切結書、系
    爭本票可憑（見本院卷第6至7頁），並為丙○○所不爭執（
    見本院卷第48頁），堪信為真。
五、本件應審究者為(一)系爭本票是否業已罹於時效？(二)若否，則
    原告依切結書約定請求被告給付本票票款金額為若干？(三)丙
    ○○抵銷抗辯是否成立？茲分別論述如下：
(一)、系爭本票是否業已罹於時效？
    查，系爭本票係被告於92年1月3日所共同簽發，本應於95年
    1月2日票據3年請求權時效屆至，而原告於95年1月2日向本
    院聲請本票裁定，並於同年3月2日向本院提起本件訴訟等情
    ，有卷附民事本票裁定聲請狀、本院95年度票字第3969號裁
    定、本院收狀戳記可參（見本院卷第60至62頁、第3頁），
    足見原告於提出系爭本票裁定請求後之6個月內業已起訴，
    即已生時效中斷之效力（民法第129條第1項第1款、第130
    條規定參照）。是丙○○抗辯：系爭本票業已罹於時效云云
    ，即無可取。
(二)、原告依切結書約定得請求被告給付本票票款金額為若干？
    1.依系爭切結書記載：「貴公司（指原告）承攬弘運科技股
      份有限公司之電信管道工程，由於至今貴公司只確實與弘
      運簽妥向陽路『成功橋至南港路口』電信管道工程，．．
      ．其餘工程貴公司已與弘運解約，由於貴公司收到地方法
      院執行命令，貴公司需承擔債務人五世電器/乙○○應支
      付給債權人領科工程公司．．．之債務責任。基於宜賞原
      因，由乙○○先生及丙○○先生（指被告）聯合簽發出本
      票一張，．．．．．給貴公司（指原告）做質押，．．．
      若五世電器公司敗訴時，貴公司所受的損害由切結人負責
      賠償，貴公司得以本票逕行向切結人請求給付票款。」以
      觀（見本院卷第6頁），可知兩造約定若領科公司提起確
      認債權存在之訴勝訴（即五世公司敗訴）時，領科公司本
      於五世公司債權人地位對原告行使權利時，致原告需對五
      世公司支付工程款債務（即受有損害）時，其即得持系爭
      本票對被告行使票據權利，此觀系爭本票票款金額與領科
      公司起訴請求確認債權金額相符即明。
    2.查，領科公司提起確認債權存在之訴，業經台灣高等法院
      高雄分院判決確認五世公司對於原告有1,410,465元工程
      債權存在確定（因該部分上訴第3審所得受利益未逾150萬
      元，不得上訴第3審而告確定）；而原告並於95年7月10日
      依該判決支付領科公司1,410,465元等情，有卷附該院93
      年度上字第203號民事判決、支票足憑（見本院卷第22至
      37頁、第96頁），可見原告已因法院判決確認五世公司對
      其有工程債權存在（即五世公司敗訴），領科公司即得本
      於五世公司債權人地位，對原告主張該工程款債權1,410,
      465元，致其必需支付該工程款債權而受有損害甚明。是
      丙○○抗辯：原告並未受有損害，不得依切結書約定，向
      伊行使票據權利云云，自無可取。
    3.依上說明，原告既已依法院判決而受有1,410,465元損害
      ，則其自得依系爭切結書約定，於該損害金額範圍內，持
      該本票對被告行使票據權利。至於票載金額逾1,410,465
      元部分，原告之損害既尚未發生，則其自不得對被告行使
      票據權利甚明。
(三)、丙○○抵銷抗辯是否成立？
    丙○○抗辯：五世公司業已將對原告15,950,000元債權讓與
    伊，故伊自得以該金額與本件應付票款金額為抵銷云云，固
    據提出台北中山郵局第3106號存證信函為證（見本院卷第74
    頁）。但查，該存證信函係五世公司於91年3月5日所寄發，
    而系爭切結書及本票係於92年1月3日所簽立，若原告與五世
    公司間尚有債權債務存在，則被告何需為擔保領科公司不得
    以五世公司債權人地位向原告行使權利，而簽立系爭切結書
    及本票予原告作為質押擔保？並同意領科公司於確認債權存
    在之訴判決勝訴時，原告即得於應付債務範圍內持該本票對
    其等行使票據權利之理？況若五世公司與原告間若有債權債
    務存在，則五世公司、被告等人又怎會於92年1月3日書立聲
    明書，載明五世公司與原告間並無任何債權債務關係存在之
    可能（見本院卷第100頁）？足證，五世公司於92年1月3日
    簽立系爭切結書及本票時，顯對於原告並無債權債務存在至
    明。是丙○○以五世公司債權受讓人地位，對原告為抵銷抗
    辯云云，顯無可採。
六、從而，原告依系爭切結書約定，行使系爭本票票據權利，訴
    請被告（即發票人）應連帶給付1,410,465元，及自92年1月
    3日起至清償日止，按年息6％計算之利息（票據法第124條
    準用第28條第2項規定參照），為有理由，應予准許。至原
    告逾此所為請求，即非有據，應予駁回。
七、兩造陳明願供擔保，聲請宣告假執行或免為假執行，經核原
    告勝訴部分，合於法律規定，爰分別酌定相當之擔保金額宣
    告之；原告其餘假執行之聲請，因訴之駁回而失所依據，不
    予准許。
八、本件事證已臻明確，兩造其餘攻擊或防禦方法，經本院審酌
    後，認均與本件之結論無涉，茲不再一一論述，併予敘明。
九、據上論結，本件原告之訴為一部有理由、一部無理由，依民
    事訴訟法第385條第1項前段、第79條、第85條第2項、第390
    條第2項、第392條第2項，判決如主文。
中    華    民    國    95    年    12  月      4    日
                  民事第一庭    法  官  楊絮雲
以上正本係照原本作成
如對本判決上訴，須於判決送達後20日內向本院提出上訴狀
中    華    民    國    95    年    12    月    4    日
                                書記官  高秋芬


司法院資訊處製作；財團法人民間司法改革基金會備份。
